臺灣臺南地方法院民事判決
110年度訴字第1375號
原      告  陳宇新  
            黃名睿  
原      告  
兼 上 二人
法定代理人  黃怡菁  

上  一  人                      
訴訟代理人  黃怡倫  
被      告  莊綉婉  
上列當事人間請求減少價金事件，經本院於民國111年1月20日言
詞辯論終結，判決如下：
    主  文
一、被告應給付原告新臺幣肆拾萬元。
二、原告其餘之訴駁回。
三、訴訟費用由被告負擔五分之一，餘由原告負擔。
四、本判決原告勝訴部分得假執行。但被告如以新臺幣肆拾萬元
    為原告預供擔保，得免為假執行。
五、原告其餘假執行之聲請駁回。
    事實及理由
一、按訴狀送達後，原告不得將原訴變更或追加他訴。但請求之
    基礎事實同一者，被告同意者，不在此限；被告於訴之變更
    或追加無異議，而為本案之言詞辯論者，視為同意變更或追
    加；民事訴訟法第255條第1項第1、2款及第2項分別定有明
    文。本件原告於民國111年1月20日追加陳仲辰之繼承人陳宇
    新、黃名睿為原告（見本院卷第269頁），經核係基於同一
    事實而追加原告，且被告無異議而為本案之言詞辯論（見本
    院卷第269頁），與上開規定相符，應予准許。
二、原告起訴主張：
  ㈠原告黃怡菁之配偶陳仲辰於110年2月25日向被告買受門牌號
    碼臺南市○○區○○○街000號房屋(下稱系爭房屋)，總價為新臺
    幣（下同）1,730萬元，被告聲明系爭房屋無滲漏水，且1年
    內無修繕滲漏水之情事，並於現況說明書簽名確認，陳仲辰
    乃依約定付清買賣價金，被告亦將爭房屋移轉登記予陳仲辰
    ，並辦理交屋。但交屋後，原告於110年6月底發現系爭房屋
    2、3樓後面及2至5樓前面牆壁有多處滲漏水瑕疵，並通知被
    告。嗣後原告得知，被告於106年4月至109年6月期間，將系
    爭房屋出租第三人，房客即發現系爭房屋有滲漏水之情形。
    系爭房屋於買賣前，既存有滲漏水之瑕疵，會有修復費用，
    及因漏水房屋價值減損百分之15至19。系爭房屋價值約1,50
    0萬元，陳仲辰因為系爭房屋無滲漏水瑕疵，所以用高於實
    價登錄價格之1,700萬元買受。爰依買賣契約及民法第359條
    規定，請求減少價金200萬元。陳仲辰於110年6月11日過世
    ，原告為繼承人。為此，提起本件訴訟，依繼承及民法第35
    9條規定，請求被告給付200萬元等語。
  ㈡並聲明：
  1.被告應給付原告200萬元正。
  2.訴訟費用由被告負擔。
  3.願供擔保，請准宣告假執行。
三、被告抗辯：
  ㈠被告於106年4月至109年6月將系爭房屋出租，房客並未反應
    有漏水問題。系爭房屋停租至出賣給原告期間，被告僅委託
    仲介打掃及補強粉刷，未裝潢，亦未進行滲漏水修繕，連同
    家具一併出售，且於110年4月交屋前有僱工進行頂樓水管疏
    通。系爭房屋交屋前並無滲漏情形，原告告知系爭房屋滲漏
    後，被告前往勘查，發現房屋內部裝璜、廚具、地板等已經
    被全數拆除，原防水層已被破壞，且全數冷氣皆拆除，門窗
    大開，直接讓雨水灌入，與交屋現況完全不同，被告懷疑係
    交屋後施工之人為因素造成滲漏。若系爭房屋有漏水，被告
    同意以合理之修復費用作為應減少之價金。被告以低於市價
    之價格賣給原告，原告提起本件訴訟，不合情理等語。
  ㈡並聲明：
  1.原告之訴及其假執行之聲請均駁回。
  2.如受不利判決，願供擔保請准宣告免為假執行。
  3.訴訟費用與衍生相關費用由原告負擔。
四、不爭執之事項：
　㈠原告之夫陳仲辰於110年2月25日向被告購買門牌號碼臺南市○
    ○區○○○街000號房屋，登記於原告名下，契約書上記載「賣
    方自交屋日起，須負擔滲漏水保固半年，人為因素除外」。
  ㈡被告於標的物現況說明書上簽名，並勾選「沒有滲漏水而且
    最近一年內沒有做滲漏水修復」。
  ㈢原告買受系爭房屋後，就系爭房屋有進行裝修工程(含裝潢之
    天花板及地板)。㈢
  ㈣原告於110年6月底發現系爭房屋滲漏水，並通知被告。
  ㈤被告於106年4月至109年6月間將系爭房屋出租，由訴外人林
    立婷於上開期間住居使用。
五、本件爭點：
  ㈠系爭房屋於交屋前是否有滲漏水(最近一年有無修繕)情形？
  ㈡原告主張系爭房屋於交屋前即有滲漏水情形，應減少買賣價
    金，而依買賣契約及民法第359條規定，請求被告給付200萬
    元，有無理由？
六、得心證之理由：
  ㈠按物之出賣人對於買受人，應擔保其物依民法第373條之規定
    危險移轉於買受人時，無滅失或減少其價值之瑕疵，亦無滅
    失或減少其通常效用或契約預定效用之瑕疵，並應擔保其物
    於危險移轉時，具有其所保證之品質，民法第354條第1項本
    文、第2項分別定有明文。所謂物之瑕疵，係指存在於物之
    缺點而言，凡依通常交易觀念，或依當事人之決定，認為物
    應具備之價值、效用或品質而不具備者，即為物有瑕疵（最
    高法院73年台上字第1173號判例意旨參照）。查，被告於系
    爭買賣契約所附標的物現況說明書處勾選「沒有滲漏水而且
    最近一年內沒有做滲漏水修復」，並加以簽名確認之事實，
    為被告所不爭執，並有標的物現況說明書1紙在卷可稽（見
    本院卷第33頁），足認被告所應交付系爭房屋之現況，應具
    備無滲漏水之瑕疵，若有滲漏水之瑕疵，被告自應負瑕疵擔
    保責任，堪以認定。
　㈡經查，證人林立亭到庭結證稱，106年4月至109年6月間，伊
    配偶向被告配偶承租系爭房屋全棟，承租期間主要使用1樓
    、2樓前面房間及4樓作晒衣間，3樓前面房間偶有親友來訪
    才使用，3樓後面房間房東表示要放置私人物品，承租期間
    均上鎖。106年7月下雨時，二樓前面房間冷氣窗旁牆角處及
    二樓後方廚房櫥櫃處均有滲漏水，伊有用手機拍照，當時有
    向房東反應，但房東表示該處之前就會滲漏水，沒有要處理
    ，因為二樓房間滲漏水是在角落順著牆壁流下來，伊就用布
    塞在滲漏水處，而廚房很少使用，不太會影響起居，之後每
    逢下雨雖然也會滲漏水，但沒有再向房東反應。至於，其他
    樓層，因為使用範圍沒有那麼大，所以雨季沒有特別去查看
    三、四樓牆壁滲漏水的情形等語(見本院卷第169至173頁)，
    並當庭繪製系爭房屋滲漏水位置及顯示手機留存的照片(見
    本院卷第185、187、207頁)。參酌證人凃民春到庭結證稱：
    伊是承包系爭房屋牆壁及地板修補、牆壁壁癌處理、油漆粉
    刷、房間廁所改修貼磁磚等工程，於110年4月28日進場施作
    ，當時冷氣已拆走，但冷氣窗沒有安裝玻璃，為避免下雨潑
    水，所以請業主先安裝，業主已委由我們施作，所以約在5
    月10日前後就安裝冷氣窗框的玻璃。施工後至安裝玻璃期間
    ，並沒有遇到下雨，一直到6月下雨，才發現系爭房屋有多
    處滲漏水。伊工作的工程行名稱為必剋漏工程行，負責人凃
    民清是伊的哥哥，伊負責工程施作類似監工或工頭。必剋漏
    工程行營業項目包含有油漆、抓漏、浴室改修等，一般測試
    房屋漏水，如果是外牆，會使用吊車，用高壓水刀清洗牆面
    ，模擬颱風情形；如果是屋頂、地板就是積水二天；如果是
    自來水管要用灌注壓力方式，把水龍頭鎖起來，打壓力進去
    ，或把水塔關起來進行測試。系爭房屋是因為6月21日至同
    月28日連續下雨，就發現窗框與牆面都有滲漏，所以不是管
    線漏水。發現漏水時，有通知原告訴訟代理人，隔天房屋仲
    介有來查看。6月30日被告有找廠商一起過來，表明她是前
    屋主，伊有將6月28日手機錄影系爭房屋滲漏水的情形播放
    給被告看，當天沒有下雨，所以窗戶是開，其他下雨時間，
    伊都有在系爭房屋，窗戶有關上，但並沒有看到被告過來等
    語(見本院卷第174至183頁)，並提供手機錄影翻拍照片為證
    (見本院卷第191至197頁)。被告雖抗辯系爭房屋出租，伊為
    房東，出租期間林立亭夫妻並沒反應有滲漏水的情形，系爭
    房屋交屋後，伊受原告通知有滲漏水，前往勘查，發現房屋
    內部裝璜、廚具、地板等已經被破壞拆除，門窗大開讓雨水
    灌入，系爭房屋滲漏水有可能是交屋後施工人為因素造成云
    云。惟查，被告對其為系爭房屋之出租人乙事，並無法提供
    租賃契約以供本院參酌(見本院卷第174頁)，且夫妻一方為
    他方處理承租事務，並非罕見，而依證人林立亭證述，初次
    向房東反應滲漏水乙事，房東未有積極修繕回應，而滲漏水
    處並未造成渠等生活上重大不便，遂以簡便方式塞布處理，
    故未再向房東反應，亦與社會常情未相違背。其次，原告雇
    工裝潢系爭房屋，拆除室內天花板、廚具、地板等室內裝修
    行為，衡情應不會造成牆壁、窗緣處滲漏水之情形。況本件
    相互勾稽證人林立亭、凃民春證述內容均具體明確，並與證
    人提出發現系爭房屋滲漏水拍攝之照片及錄影資料相符，亦
    無矛盾或不合常理之處，而上開證人與兩造並無特殊親誼或
    怨隙，且經具結以擔保證詞之真實性，實無甘冒刑法所定偽
    證罪7年以下有期徒刑之重責，刻意設詞虛構之必要，堪認
    證人林立亭、凃民春上開證述自堪憑信。是依證人林立亭、
    凃民春證述及提出之照片、錄影翻拍照片等證據綜合判斷，
    認原告主張被告交屋時，系爭房屋二至五樓前、後方均有滲
    漏水之瑕疵存在，應可採信，被告前開抗辯，殊無可採。
  ㈢按買賣因物有瑕疵，而出賣人依前五條之規定，應負擔保之
    責者，買受人得解除其契約或請求減少其價金。但依情形，
    解除契約顯失公平者，買受人僅得請求減少價金，民法第35
    9條定有明文。又買受人依民法第359條規定所得主張之價金
    減少請求權，一經買受人以意思表示行使，出賣人所得請求
    之價金，即於應減少之範圍內縮減之。換言之，出賣人於其
    減少之範圍內，即無該價金之請求權存在（最高法院87年度
    台簡上字第10號民事判決意旨參照）。經查，系爭房屋於交
    屋前，確有滲漏水之瑕疵，業經認定如上，揆諸上開說明，
    原告就系爭房屋之滲漏水瑕疵請求減少價金，自屬依法有據
    。
　㈣經查，原告就系爭房屋滲漏水之瑕疵亦委由證人凃民春承攬
    修繕，凃民春依其工作經驗，評估系爭房屋各處滲漏水情形
    後，認修繕所需費用合計為40萬元，並書立報價單予原告，
    且載明施工方式為「1.窗戶窗框空心處使用防水砂漿灌實，
    窗框旁裂縫使用發泡灌注。2.窗框旁壁癌磨除，使用防水泥
    批補。3.地板及女兒牆高壓清洗。4.女兒牆、地板，塗佈防
    水底漆、白色防水防熱中塗材2道，塗佈白色防水防熱面漆1
    道。」等語，此有原告提出之報價單、修繕滲漏水瑕疵位置
    照片在卷可稽(見本院卷第189頁、第199至205頁)，本院審
    酌凃民春與其兄長經營必剋漏工程行，尋找建物滲漏水原因
    並加以修繕，為渠等主要營業項目，此有商業基本資料在卷
    可參(見限閱卷)；且報價單所記載之施工方式，亦為營建業
    者修繕滲漏水之常見工法，是認證人凃民春出具報價單記載
    系爭房屋滲漏水修繕費用為40萬元，應屬可信。又系爭房屋
    之滲漏水瑕疵既經修復後，應可恢復其通常效用狀態，而回
    復無漏水之正常交易價值，是認該40萬元修復費用應與系爭
    房屋減少之價值相當，則原告依民法第359條規定，請求減
    少價金40萬元，為有理由，應予准許。
　㈤原告另主張系爭房屋因存有滲漏水之瑕疵，將產生價值減損
    百分之15至19云云。惟按當事人主張有利於己之事實者，就
    其事實有舉證之責任，民事訴訟法第277條前段定有明文。
    民事訴訟如係由原告主張權利者，應先由原告負舉證之責，
    若原告先不能舉證，以證實自己主張之事實為真實，則被告
    就其抗辯之事實即令不能舉證，或其所舉證據尚有疵累，亦
    應駁回原告之請求（最高法院100年度台上字第415號判決意
    旨參照）。承前所述，系爭房屋經修復後，應可恢復其通常
    效用狀態，而回復無漏水之正常交易價值，原告雖主張另有
    百分之15至19價值減損，然就此部分並未提出任何證據以實
    其說，則原告空言主張，自無可採。 
七、綜上所述，原告主張被告出賣予被繼承人陳仲辰之系爭房屋
    有滲漏水之瑕疵，被告應負瑕疵擔保責任，依民法第359條
    規定減少價金，而依買賣契約及繼承之法律關係，請求被告
    給付40萬元，為有理由，應予准許，逾此範圍之請求，為無
    理由，應予駁回。
八、本件事證已臻明確，兩造其餘之攻擊或防禦方法及所用之證
    據，經本院斟酌後，認為均不足以影響本判決之結果，爰不
    逐一論列，附此敘明。
九、兩造陳明願供擔保請准宣告假執行或免為假執行，就原告勝
    訴部分，所命給付之金額未逾50萬元，依民事訴訟法第389
    條第1項第5款規定，應依職權宣告假執行；另依同法第392
    條第2項規定，酌定被告得免為假執行之擔保金額。至原告
    敗訴部分，其訴既經駁回，此部分假執行之聲請，亦失所附
    麗，應併予駁回。
十、論結：原告之訴為部分有理由、部分無理由，依民事訴訟法
    第79條、第389條第1項第5款、第392條第2項，判決如主文
    。
中　　華　　民　　國　　111 　年　　2 　　月　　24　　日
                  民事第三庭    法  官　 田幸艷
以上正本係照原本作成。 
如不服本判決，應於送達後20日內，向本院提出上訴狀並表明上
訴理由（須附繕本）。如委任律師提起上訴者，應一併繳納上訴
審裁判費。
中　　華　　民　　國　　111 　年　　3 　　月　　1 　　日
                                 書記官  駱映庭